臺灣高等法院刑事判決　　　　　　　100年度交上易字第334號
上　訴　人　臺灣宜蘭地方法院檢察署檢察官
被　　　告　林秀鳳
　　　　　　鍾秋珠
上列上訴人因被告等過失傷害案件，不服臺灣宜蘭地方法院100
年度交易字第164號，中華民國100年9月16日第一審判決（聲請
簡易判決處刑案號：臺灣宜蘭地方法院檢察署100年度調偵字第
138 號），提起上訴，本院判決如下：
    主  文
上訴駁回。
    理  由
一、公訴意旨略以：被告林秀鳳於民國99年4月8日上午7時45 分
    許，騎乘車牌號碼577—BLB號重型機車，沿宜蘭縣壯圍鄉○
    ○○○路由北往南方向行駛，於行經南北10路與東西10路路口
    時，本應注意行經無號誌岔路口，應依速限規定減速慢行，
    且左方車應停讓右方車先行，而依當時天候雨、日間有光線
    、視距良好，該處係濕潤無缺陷亦無障礙物之柏油路面，並
    無不能注意之情事，適鍾秋珠駕駛車牌號碼HS－4035號自用
    小客車沿東西10路由西往東方向行駛，行經東西10路與南北
    10路路口時，應注意行經無號誌交岔路口應減速慢行，做隨
    時停車之準備，依當時情形亦無不能注意之情事，林秀鳳、
    鍾秋珠竟疏未注意及此而相互發生碰撞，林秀鳳所騎乘之機
    車遭鍾秋珠所駕駛之自用小客車碰撞後，復失控撞擊路旁之
    行人賴吳阿昭，至賴吳阿昭受有臉部撕裂傷2公分及胸壁挫
    傷等傷害。因認被告林秀鳳、鍾秋珠均涉有刑法第284條第1
    項前段之過失傷害罪嫌。
二、按告訴乃論之罪，無得為告訴之人或得為告訴之人不能行使
    告訴權者，該管檢察官得依利害關係人之聲請或依職權指定
    代行告訴人，並準用代理告訴不得與被害人明示之意思相反
    之規定；告訴或請求乃論之罪，未經告訴，應諭知不受理之
    判決，且得不經言詞辯論為之，刑事訴訟法第236條、第233
    條第2項但書、第303條第3款及第307條分別定有明文。
三、查本件事故發生當日，被害人賴吳阿昭已明確於警詢中表示
    不對被告林秀鳳、鍾秋珠提出過失傷害告訴，被害人賴吳阿
    昭嗣雖於事故發生後六個月內之99年7月19日因二次車禍致
    神智不清，未能提出告訴，經檢察官偵查中於99年12月27日
    指定其子賴明助代行提出告訴，惟被害人賴吳阿昭警詢時明
    確表示不提出過失傷害告訴時，其子賴明助有在旁陪同，且
    被害人賴吳阿昭於二次車禍事故發生後神智不清前僅只表示
    何以被告林秀鳳、鍾秋珠未與其商談和解事宜，並未具體表
    示欲對之提出告訴之意，又被害人賴吳阿昭確無委任其子賴
    明助提出告訴等情，業據賴明助於偵查中結證屬實，堪認賴
    明助之代行告訴實與被害人賴吳阿昭明示之意思相反，揆諸
    刑事訴訟法第236條、第233條第2項但書規定，與未經告訴
    無異，爰不經言詞辯論，逕為諭知不受理之判決。
四、原審諭知不受理之判決，尚無不合，應予維持。檢察官上訴
    意旨略以：被害人賴吳阿昭雖曾於警詢時表示不對被告林秀
    鳳、鍾秋珠提出告訴，惟被害人於神志尚清時曾表示為何被
    告等人皆未與其商談和解事宜，則被害人是否仍明示不對被
    告等人提出告訴，則屬有疑，原審未傳喚賴明助到庭釐清被
    害人之意，要屬審判期日應行調查之證據未予調查云云。惟
    查，本件車禍發生時間為99年4月8日，被害人賴吳阿招於車
    禍發生當日已向警察陳稱：「我不對林秀鳳及鍾秋珠提過失
    傷害告訴」等語明確，另參諸被害人之子賴明助於偵查中陳
    稱：「（被害人目前情況如何？）目前人在療養院，有意識
    但搞不清楚狀況，…99年7月19日賴吳阿招被車撞住院後就
    開始神智不清」、「（被害人有表達要告訴之意嗎？）賴吳
    阿招在第二次車禍之前向我說，對方怎麼都沒有來談和解，
    但沒有具體說要告對方」、「（依你所述，賴吳阿招僅表示
    對方為何沒有來談和解，但並無提出告訴之意，也沒有委任
    你當告訴代理人，本件過失傷害的告訴不合法有何意見？）
    我希望還是能跟對方談談看。當初因為我不懂法律，所以才
    會替賴吳阿招擬告訴狀，以為這樣可以幫賴吳阿招提出告訴
    ，但賴吳阿招確實沒有委任我幫他提出告訴」等語，則被害
    人賴吳阿招既曾明確表達不對林秀鳳、鍾秋珠提出告訴，其
    後復未表達欲提出告訴、或委任賴明助提出告訴之意。是賴
    明助之代行告訴顯與被害人賴吳阿昭明示之意思相反無訛，
    上訴意旨質疑被害人是否仍明示不對被告等人提出告訴云云
    ，無非臆測之詞，要無可採，其上訴應予駁回，並不經言詞
    辯論為之。
據上論斷，應依刑事訴訟法第368條、第372條，判決如主文。
中    華    民    國   100    年    11    月    11    日
                  刑事第十七庭  審判長法  官  王炳梁
                                      法  官  陳世宗
                                      法  官  周明鴻
以上正本證明與原本無異。
不得上訴。
                                      書記官  郭彥琪
中    華    民    國   100    年    11    月    11    日